臺灣板橋地方法院民事判決　　　　　　　95年度訴字第1671號
原　　　告　丙○○
　　　　　　乙○○
　　　　　　　　　　　　號
　　　　　　丁○○
被　　　告　甲○○
上列當事人間請求侵權行為損害賠償事件，經本院刑事庭以94年
度交附民字第136 號刑事附帶民事訴訟裁定移送本院民事庭，本
院於民國96年1 月17日言詞辯論終結，判決如下：
    主  文
原告之訴及假執行之聲請均駁回。
訴訟費用由原告丙○○負擔十分之二；餘由原告乙○○、丁○○
負擔。
    事實及理由
一、本件原告未於言詞辯論期日到場，核無民事訴訟法第386 條
    各款所列情形，爰依被告聲請，由其一造辯論而為判決。
二、原告主張：
（一）緣被告於民國93年7 月10日下午9 時許，騎乘動力交通工
      具車牌號碼為GPO-401 號重型機車，沿台北縣蘆洲市○○○道往6 號越堤道方向行駛，嗣於同日下午9 點15分許，
      行經蘆洲市○○○道與中正路之交岔路口時，被告原應注
      意行車速度應依標誌或標線之規定，且行經交岔路口時應
      遵守燈光號誌，以及注意車前狀況，俾隨時採取必要之安
      全措施，而依當時為夜間有照明、天候為晴、路面乾燥無
      缺陷、無障礙物等情形，並無不能注意之情事，被告竟應
      注意能注意而疏未注意，適被害人許銓源駕駛車牌號碼OY
      I-898 號重型機車，沿台北縣蘆洲市○○○道往蘆洲抽水
      站方向行使，行經該處時，因而發生撞擊，致許銓源當場
      死亡。
（二）按因故意或過失，不法侵害他人之權利者，負損害賠償責
      任。又不法侵害他人致死者，對於支出醫療及增加生活上
      需要之費用或殯葬費之人，亦應負損害賠償責任；被害人
      對於第三人負有法定扶養義務者，加害人對於該第三人亦
      應負損害賠償責任。又不法侵害他人致死者，被害人之父
      、母、子、女及配偶雖非財產上之損害，亦得請求賠償相
      當之金額。民法第184 條第1 項前段、第192 條第1 項、
      第2項 、第194 條分別定有明文。本件被告因過失不法侵
      害被害人許銓源致死，原告丙○○、乙○○、丁○○分別
      係被害人許銓源之子女。是原告等三人爰依侵權行為之法
      則，請求被告負損害賠償責任。
（三）原告所得請求賠償之金額詳列如下：
  １、醫療費用部分：
      被害人許銓源經送醫院急救，原告共支出醫療費用新臺幣
      （下同）2 千元。
  ２、殯葬費用部分：
      原告丁○○為辦理被害人許銓源之後事，共支出殯葬費用
      432,900元。
  ３、精神慰撫金部分：
      原告丙○○、乙○○、丁○○本可奉養父親，以報養育之
      恩，一家三代同堂過著幸福快樂的日子。詎料，被害人許
      銓源忽遭被告駕駛車輛高速撞擊，經送醫後不治死亡，噩
      耗傳來，宛如晴天霹靂，全家人悲忿難當，每念及想到慈
      父突然天人永隔，原告等心中便深感痛苦萬分，被告應賠
      償原告等3 人精神上之慰撫金各100 萬元，以資慰藉。
（四）綜上所述，被告應給付原告丙○○40萬元；分別給付原告
      丁○○、乙○○各1,000,000 元（95年12月20日言詞辯論
      筆錄，本院卷第66頁），及均自起訴狀繕本送達之翌日起
      至清償日止，均按週年利率5%計算之利息，並願供擔保請
      准宣告假執行。
三、被告則以：事發當時被告有注意車前狀況，有看到被害人，
    其行向本為直行，但被害人突然轉彎且僅距離10公尺，來不
    及煞車及閃避。是被告無預見可能性亦無防免可能性。被告
    遵守交通規則行駛，對於車前狀況密切注意，信賴被害人亦
    應遵守規定行車，對於其不可預料之突然違規行為無從預知
    ，且事發突然，無從防免，依信賴原則應不可歸責。是以被
    告對於本件車禍之發生並無過失。縱認被告有過失，被告至
    多僅負10% 之責任，僅需就原告請求金額之10% 負責。且原
    告已受領強制責任險給付部分依法應於其請求之金額中扣除
    ，原告已不得再為請求。又被告亦本件車禍之發生受有50萬
    元之損害，主張就被告得為請求之賠償金額予以抵銷，為此
    ，聲明駁回原告之訴，如受不利之判決，並願供擔保請准宣
    告免為假執行等語，資為抗辯。
四、原告起訴主張被告於93年7 月10日下午9 時許，騎乘動力交
    通工具車牌號碼為GPO-401 號重型機車，沿台北縣蘆洲市○○○道往6 號越堤道方向行駛，嗣於同日下午9 點15分許，
    行經蘆洲市○○○道與中正路之交岔路口時，被告原應注意
    行車速度應依標誌或標線之規定，且行經交岔路口時應遵守
    燈光號誌，以及注意車前狀況，俾隨時採取必要之安全措施
    ，而依當時為夜間有照明、天候為晴、路面乾燥無缺陷、無
    障礙物等情形，並無不能注意之情事，被告竟應注意能注意
    而疏未注意，適被害人許銓源駕駛車牌號碼OYI-898 號重型
    機車，沿台北縣蘆洲市○○○道往蘆洲抽水站方向行使，行
    經該處時，因而發生撞擊，致許銓源當場死亡之事實，有本
    院94年度交易字第248 號刑事判決1 件附卷可稽（本院95年
    度重調字第96號卷宗第5 至7 頁），復經本院依職權調閱上
    開刑事案卷核實無訛，被告雖不爭執其因駕車發生本件車禍
    致被害人許銓源死亡之事實，惟辯稱：被害人突然轉彎且僅
    距離10公尺，來不及煞車及閃避。被告遵守交通規則行駛，
    對於車前狀況密切注意，信賴被害人亦應遵守規定行車，對
    於其不可預料之突然違規行為無從預知，且事發突然，無從
    防免，是被告對於本件車禍之發生並無過失等語。經查：
（一）被告自認其在事故地點前10公尺即看到被害人騎乘之機車
      等語，足見被告騎乘重型機車，沿臺北縣蘆洲市○○○道
      往六號越堤道方向行駛，行經蘆洲市○○○道與中正路口
      前之相當距離時，已先見被害人騎乘之機車自對向車道駛
      來已明。環堤大道與中正路口為四岔路口，往重陽橋方向
      觀之，正前方為環堤大道，該路口右轉為中正路，左側分
      岔上坡道路，係往二號越堤道方向，此有道路交通事故現
      場圖、道路現場照片附於本院94年度交易字第248 號刑事
      案卷可稽。是以，被告從對向車道駛至中正路之四岔路口
      時，在約10公尺處既已見被害人騎乘之機車駛近，而依該
      路段之特性，被害人之機車有可能駛向左側上坡道路，往
      二號越堤道方向行駛，被告自應注意被害人行車動向，減
      速慢行，並隨時採取必要之安全措施，而依當時為夜間有
      照明、天候為晴，路面乾燥無缺陷、無障礙物，且視距良
      好，有臺北縣政府警察局道路交通事故調查報告表附刑事
      案卷可查，自無不能注意之情事，被告仍以時速約40公里
      左右之速度向前行駛，此亦有被告警詢筆錄（見93年度相
      字第857 號卷第9 頁）、本院刑事案件審理時之供詞可供
      證明，並未減速慢行，亦未採取必要之安全措施，上開刑
      事判決亦同是認。按道路交通安全規則第94條第3 項規定
      ，汽車行駛時，駕駛人應注意車前狀況及兩車併行之間隔
      ，並隨時採取必要之安全措施，此為被告應注意之事項，
      當時天候，道路狀況，視距等並無不能注意之情事，被告
      竟於駕駛機車行近交岔路口見對向已有來車，仍未減速慢
      行，亦疏未注意車前被害人欲行左轉之動向，又誤判被害
      人之行車動向，此經被告於偵查時自認：「我很遠就看到
      他，以為他要直行，沒想到當雙方機車接近時，他突然左
      轉，我來不及反應。」等語明確（見94年度偵字第19號卷
      第16頁）可資佐證，且本件經送臺灣省臺北縣車輛行車事
      故鑑定委員會、臺灣省車輛行車事故覆議鑑定委員會鑑定
      結果，均認為被告駕駛普通重型機車，行經號誌交岔路口
      ，未注意車前狀況，為肇事次因，有上揭委員會94年4 月
      6 日北縣鑑字第0945180194號函及所附鑑定意見書、覆議
      鑑定委員會94年12月27日府覆議字第0940100817號函附於
      刑事案卷可稽。被告就本件車禍之發生，自難辭過失之責
      ，其辯稱並無過失等語，應無足採。又被害人許銓源係因
      本件車禍導致腦部挫傷、創傷性神經性休克而當場死亡，
      其過失行為與原告之受損間顯有相當因果關係，應堪認定
      。至於被害人對於本次車禍之發生與有過失，亦僅生被告
      得請求減少賠償之問題，不影響原告之損害賠償請求權。
（二）按因故意或過失，不法侵害他人之權利者，負損害賠償責
      任，民法第184 條第1 項前段定有明文。被告因上開過失
      致死之行為，亦經本院刑事庭以94年度交易字第248 號刑
      事簡易判決判處有期徒刑3 月，如易科罰金以銀元300 元
      折算1 日，嗣經臺灣高等法院95年度交上易字第125 號刑
      事判決駁回被告之上訴而告確定，有本院94年交易字第24
      8 號刑事判決1 件附卷可稽（本院95年度重調字第96號卷
      宗第5 至7 頁），亦經本院依職權調閱上開刑事卷宗核閱
      明確，堪以認定被告之過失行為與被害人許銓源死亡結果
      間有相當因果關係，準此，原告訴請被告負侵權行為之損
      害賠償責任，於法有據。
五、按不法侵害他人致死者，對於支出醫療及增加生活上需要之
    費用或殯葬費之人，亦應負損害賠償責任。被害人對於第三
    人負有法定扶養義務者，加害人對於該第三人亦應負損害賠
    償責任。不法侵害他人之身體或健康者，對於被害人因此喪
    失或減少勞動能力或增加生活上之需要時，應負損害賠償責
    任。又不法侵害他人致死者，被害人之父、母、子、女及配
    偶，雖非財產上之損害，亦得請求賠償相當之金額。民法第
    192 條第1 項、第2 項、第193 條第1 項、第194 條分別定
    有明文。茲就原告請求之醫療費、殯葬費及精神慰撫金部分
    等項損害金額，詳予審酌如下：
（一）醫療費用部分：
      原告主張被害人許銓源經送醫院急救，原告支出醫療費用
      2,000 元等語，被告並無爭執，堪信為真正。
（二）殯葬費用部分：
      原告丁○○主張其等因被害人許銓源死亡，支出殯葬費共
      計432,900 元之事實，業據提出殯葬費收據影本3 紙為證
      （見本院95年度交附民字第136 號卷宗），為被告所不爭
      ，堪信為真正，應認原告丁○○受有支出上開殯葬費用之
      損害。
（三）精神慰撫金部分：
      查被害人許銓源生前育有原告等3 名子女，均已成年，各
      自就業。原告業已聲明拋棄對於被害人許銓源之繼承權，
      經本院於93年9 月3 日准予備查在案等情，有稅務電子閘
      門財產所得調件明細表6 紙、本院民事紀錄科查詢表1 紙
      附卷可稽（本院本院卷第12至17、60頁），且為原告所不
      爭。原告與被害人許銓源為父子至親，遇此情形，天人永
      隔，其等精神上當至感痛苦。被告係67年8 月13日生，國
      立嘉義大學畢業，任教於國民小學，有不動產等情，有稅
      務電子閘門財產所得調件明細表2 紙、學位證書影本1 紙
      、戶籍謄本1 件、薪資表1 紙附卷可憑（本院卷第18、19
      、54、56至59頁），原告亦無爭執。從而，本院斟酌兩造
      之上述身分、社會地位、資力，被害人許銓源因此事故死
      亡，原告與之天人永隔所感到之痛苦等一切情狀，應認原
      告所受精神上之損害而各得請求100 萬元之精神慰撫金。
（四）綜上所述，原告共計受有3,434,900 元（1,000,000 元×
      3+ 2,000元+432,900元=3,434,900元）之損害。
六、次按損害之發生或擴大，被害人與有過失者，法院得減輕賠
    償金額或免除之，民法第217 條第1 項定有明文，此項規定
    之旨趣在於謀求加害人與被害人間之公平，在裁判上應由法
    院以職權減輕或免除之，最高法院85年台上字第1756號判例
    可資參照。被害人許銓源駕駛普通重型機車，行經號誌交叉
    路口左轉未讓直行車先行，為肇事主因；被告駕駛重型機車
    未注意車前狀況，為肇事次因，業如前述，被告辯稱被害人
    許銓源就本件事故之發生與有過失，應減輕其責任等語，應
    可採信。本院認本件車禍發生之責任歸屬，被告之過失程度
    為十分之四，被害人許銓源之過失程度為十分之六，並以此
    比例減輕被告應負之賠償責任。準此以解，原告等得請求被
    告賠償之金額共計為1,373,960 元（計算方式：3,434,900
    ×0.4 =1,373,960）。
七、另按強制汽車責任保險法第30條規定：「保險人依本法規定
    所為之保險給付，視為被保險人損害賠償金額之一部分；被
    保險人受賠償請求時，得扣除之。」，原告所受損害共計1,
    373,960 元，其等自認已受領140 萬元之保險金，原告所受
    損害，既已填補，自不得再向被告請求賠償。從而，原告依
    侵權行為之法律關係，請求被告應給付原告丙○○40萬元；
    分別給付原告丁○○、乙○○各1,000,000 元及均自起訴狀
    繕本送達被告翌日起至清償日止，按週年利率5%計算之利息
    ，為無理由，其假執行之聲請，亦失所附麗，均應予駁回。
八、本件為判決之基礎，已足認定，兩造其餘攻擊防方法及舉證
    ，核與判決基礎無影響，無庸一一論列。至於被告聲請重為
    鑑定本件事故之責任歸屬，已無必要，應予駁回，附此敘明
    。
九、訴訟費用負擔之依據：民事訴訟法第78條、第85條第1 項但
    書。
中　　華　　民　　國　　96　　年　　2 　　月　　9 　　日
                  民事第二庭    法　官　徐福晉
以上正本係照原本作成
如對本判決上訴，須於判決送達後20日內向本院提出上訴狀
中　　華　　民　　國　　96　　年　　2 　　月　　9 　　日
                            書記官　蕭佩宜
